臺灣苗栗地方法院刑事判決　　　　　　　　　　　　九十二年度簡上字第一０三號
　　上　訴　人
　　即　被　告　乙○○
　　選任辯護人　丙○○　律師
右列被告因傷害案件，不服本院九十二年度苗簡字第六二三號中華民國九十二年九月
三十日第一審判決（聲請案號：臺灣苗栗地方法院檢察署九十二年度偵字第一七九五
號），提起上訴，本院管轄之第二審合議庭判決如左：
    主  文
原判決撤銷。
乙○○傷害人之身體，處拘役貳拾日，如易科罰金，以佰元折算壹日。
    事  實
一、乙○○為興建位於苗栗縣苗栗市○○里○○路五五八號之「農會寶鎮」大樓之建
    商代表，其於民國九十一年一月二十七日下午四時五分許，在上址一樓之會客廳
    與住戶代表開會時，因大樓建物改善問題，與「農會寶鎮」管理委員會主席丁○○發生口角後，乙○○竟基於傷害之犯意，以右手揮打丁○○左臉部一巴掌，致
    丁○○受有左耳腮（即左耳下方）挫傷之傷害。
二、案經丁○○訴由苗栗縣警察局苗栗分局報報請臺灣苗栗地方法院檢察署檢察官偵
    查起訴。
    理  由
一、認定犯罪事實所根據的證據及理由：
    (一)被告乙○○於本院審理時坦承於右揭之時、地，與告訴人丁○○發生爭執，並
      打丁○○左臉一巴掌之事實。
　　(二)證人即告訴人丁○○就右揭事實於本院審理時證述明確（見九十三年四月十四
      日審理筆錄第五至十二頁）。
    (三)證人即在場目擊之大樓總幹事甲○○於本院審理時證述：被告與告訴人丁○○
      於會議上因建物改善一事發生爭執，被告並打告訴人丁○○臉部一巴掌等語（
      見同上筆錄第十二至十七頁）。
    (四)告訴人丁○○確因遭被告揮打一巴掌，而受有左耳腮挫傷之傷害，有大千綜合
      醫院診斷證明書一紙（見偵卷第二十二頁）在卷足稽。
    (五)由上述各節相互佐證，本件事證明確，被告傷害犯行足以認定。
二、對於被告辯解，本院的判斷：
    被告固供認於前揭時地打告訴人丁○○左臉一巴掌之事實，惟否認有傷害之犯行
    ，辯稱：伊雖然打他一巴掌，但因當時伊是跟告訴人平行站在一起，不可能打到
    他的耳朵，且使力不大，應不致造成他受傷云云。惟查：
  (一)據證人甲○○到庭證稱：告訴人與被告發生爭執時，雙方面對面有點側，被告打
    告訴人一巴掌，聲音很大聲等語（見九十三年四月十四日審理筆錄第十三、十四
    、十七頁）。基此，足證被告下手不輕，且並無因與告訴人間之相對位置而發生
    出手時有難以施力之問題，是以，被告辯稱與告訴人係平行狀態，且施力不大云
    云，尚難憑採。
  (二)又告訴人所受「耳腮挫傷」之傷害，經本院函詢大千綜合醫院之結果，係指腮線
    部位（即耳下）有碰撞傷乙節，有九十三年二月五日九三千醫字第九三０二００
    四號函在卷可稽。而被告坦承有打丁○○左臉頰之事實，已如前述，按「腮部」
    與「臉部」距離極為相近，被告與告訴人發生爭執之際，氣憤之下突然動手打告
    訴人左臉一巴掌，其傷及告訴人耳腮部位，與常理並無違背，是被告辯稱沒有打
    到耳腮部位，實難採信。
  (三)證人甲○○復證稱：案發後，我們有看到告訴人他臉上有紅紅的等語（見第十四
    、十八頁）。按「耳腮挫傷」乃自傷勢外觀即可診斷之傷害，與後述「耳鳴」之
    症狀係聽覺上之問題並不相同，是以，證人甲○○於案發後第一時間即可從外觀
    判斷告訴人受有傷勢，堪認告訴人事後至醫院診斷之傷害結果，並非刻意捏造作
    假。至證人甲○○所稱告訴人「臉上」有紅紅的等語，雖與醫師診斷結果係「耳
    腮挫傷」位置不一致，但(1)或因距案發時間許久，關於傷勢細節部分證人已不復
    記憶，(2)或因觀察角度不同所致，(3)或因臉、腮部距離相近，證人並未精準區別
    ，而泛指包含腮部整個左臉部位。故二者差異並未逾越經驗法則、論理法則之合
    理範圍，亦不影響被告有出手打告訴人一巴掌使成傷之主要事實，附此敘明。
  (四)綜上所述，被告之辯稱，屬卸責之詞，尚難憑採。
三、撤銷改判的理由：
    原審以被告罪證明確，據以論罪科刑，固非無見，惟查；
  (1)所謂之「耳鳴」，係指耳朵之器官在沒有外來聲音的刺激之下，自己卻能感受到
    有嗡嗡聲或轟隆等不尋常之聲響。是以，對於患者是否有此症狀，需賴醫師專業
    判斷，如有必要，應更進一步以儀器作診斷，始能確定其病症，如醫師單憑患者
    主訴有此症狀，而據以作成診斷之結果，於刑事訴訟法上關於證據證明力之評價
    ，即有減損，先予敘明。
  (2)查本案大千醫院診斷證明書雖載明告訴人受有「耳鳴」之傷害，但經本院先後函
    詢大千綜合醫院之結果，「據九十一年一月二十七日門診病歷紀錄記載，病患主
    訴遭人毆打，致使左耳下方受傷，經醫師診斷為左耳腮挫傷並有局部性壓痛感且
    病人主訴有耳鳴現象」、「患者於九十一年一月三十日耳鼻喉科門診檢查（指複
    診），耳膜完整無破損，外觀無明顯外傷，患者拒做聽力檢查，故無法得知其耳
    鳴及聽力受損知情形。」，有該院九十三年二月五日九三千醫字第九三０二００
    四號、九十三年三月十日九三千醫字第九三０三０一九號函在卷可稽。此外，證
    人即告訴人亦於本院審理時證稱：診斷當天有告訴醫生被打之後，有耳鳴之現象
    ，醫生就開藥給伊，並無做聽力檢查等語（見審理筆錄第八頁）。
  (3)承上可知，告訴人於九十一年一月二十七日案發後至大千醫院診斷時，醫師主要
    係依據告訴人主訴其遭人毆打，有耳鳴之現象，故記載有「耳鳴」之症狀，卻未
    於當日或複診時做進一步診斷或聽力檢查，故診斷證明書關於告訴人受有「耳鳴
    」之傷害之記載，僅徒憑告訴人之片面說詞，並未有醫學專業上之根據及判斷，
    揆諸前開(1)之說明意旨，告訴人是否確有此傷勢，即無法證明。
  (4)綜上，原審判決認定告訴人受有耳鳴之傷害事實，即有上述可議之處，上訴意旨
    執以指摘，洵有理由，應由本院合議庭撤銷改判之。
四、論罪科刑的理由：
    (一)核被告乙○○所為，係犯刑法第二百七十七條第一項之傷害罪。
    (二)爰審酌：
      (1)被告身為大樓建商代表，與住戶開會協商建物改善之會議時，本應理性溝通
        ，竟與住戶代表發生口角爭執時，不能克制自己之脾氣，而當眾揮出巴掌打
        身為管理委員會主席之丁○○左臉頰，不僅造成告訴人受有耳腮挫傷之傷害
        ，更對其心理形成影響，且被告犯後否認有致傷之結果，迄今亦未與告訴人
        達成民事和解，故告訴人當庭表示不願意原諒被告，本應嚴罰重懲。
      (2)惟念及被告未曾受刑罰之宣告，有臺灣高等法院被告全國前案紀錄表在卷可
        稽，素行並非不佳，且犯後坦承打告訴人左臉一巴掌之事實，並非全盤予以
        否認，參以被告雖未取得告訴人諒解，但其於本院審理時積極表示和解之意
        願，惟告訴人始終以與案情無關之大樓工程改善為由作為和解之條件，實強
        人所難，由此足見被告犯後尚有和解誠意，本案實因雙方爭執下情緒一時失
        控，致罹刑典，其惡性並非重大，併參酌被告之智識程度、動機、方法、手
        段、及犯後態度尚稱良好，而告訴人傷害並不包括原審認定之耳鳴，且告訴
        人尚未因此造成難以彌補之傷害，及公訴人向本院求處維持原審刑度（公訴
        人認告訴人受有耳鳴之傷害，故認應維持原審之刑度），並不宜予以緩刑等
        一切情狀，爰量處如主文所示之刑，並諭知易科罰金之折算標準，以資懲儆
        。
五、適用法律依據：
    (一)刑事訴訟法第四百五十五條之一第一項、第三項、第三百六十九條第一項前段
      、第三百六十四條、第二百九十九條第一項前段。
    (二)刑法第二百七十七條第一項。
    (三)刑法第四十一條第一項前段，罰金罰鍰提高標準條例第一條前段、第二條。
中　　　華　　　民　　　國　　九十三　　年　　　四　　　月　　二十八　　日
                          　　　臺灣苗栗地方法院刑事第二庭
                                　　審判長法　官  周 淡 怡
                                          法  官  張 文 毓
                                          法  官  顧 正 德
右正本證明與原本無異。
本判決不得上訴。
                                          書記官  黃 正 中
中　　　華　　　民　　　國　　九十三　　年　　　五　　　月　　　三　　　日
附錄本判決論罪科刑法條全文：
中華民國刑法第二百七十七條第一項
(普通傷害罪)
傷害人之身體或健康者，處三年以下有期徒刑、拘役或一千元以下罰金。
